【裁判字號】    97,簡,237
【裁判日期】    970620
【裁判案由】    廢棄物清理法
【裁判全文】
臺北高等行政法院判決
                                     97年度簡字第00237號
原      告  如意交通企業股份有限公司
代  表  人  甲○○
被      告  臺北縣新店市公所
代  表  人  乙○○（市長）
上列當事人間因廢棄物清理法事件，原告不服臺北縣政府中華民
國97年3 月4 日北府訴決字第0960683958號訴願決定，提起行政
訴訟。本院判決如下：
    主  文
原告之訴駁回。
訴訟費用由原告負擔。
    事實及理由
一、事實概要：
    被告所屬稽查員於民國（下同）96年9 月7 日上午10時36分
    許，在臺北縣新店市○○路與吉安街口會同臺北縣政府警察
    局新店分局（下稱新店分局）交通分隊員警攔獲由原告所屬
    司機陳山城駕駛車輛（車號：KN-736）載運剩餘土石方，未
    隨車攜帶剩餘土石方產生源及處理地點之證明文件，違反廢
    棄物清理法第49條第2 款規定，被告查得該車輛之所有人為
    原告後，依同法規定裁處原告新臺幣（下同）15萬元罰鍰。
    原告不服，提起訴願，經臺北縣政府97年3 月4 日北府訴決
    字第0960683958號訴願決定駁回後，仍然不服，遂提起本件
    行政訴訟。
二、兩造聲明：
  (一)原告聲明：訴願決定及原處分均撤銷。
  (二)被告聲明：駁回原告之訴。
三、兩造之爭點：
    原告嗣後補送剩餘土石方流向證明文件至地磅場主張免罰，
    是否有理由？
  (一)原告主張之理由：
    1.訴願決定第2 頁略謂被告為加強執行環境衛生，自95年起
      開會研商請臺北縣新店分局辦理，對違規者予以取締，其
      中包括有效取締小廣告現場行為人、攤販、路霸之取締告
      發。也因此被告所有告發取締獎金，令人懷疑警員不擇手
      段搶業績。
    2.又依訴願決定第3 頁理由2 提到原告所有而由訴外人陳山
      城駕駛之車號KN-736營業貨運曳引車載運土石方，於96年
      9 月7 日上午10時36分許，未依規定隨車持有載明廢棄物
      、剩餘土石方產生源及處理地點之證明文件，行經臺北縣
      新店市○○路與吉安街口前，為新店分局交通分隊警員攔
      查，發現訴外人陳山城未隨車攜帶運送憑證云云。惟此說
      法有誤，系爭車輛並非行經新店市○○路與吉安街口前遇
      警員攔查，而是警員到安康路1 段工地巷口路邊攔查已經
      裝好貨物停置於路邊之系爭車輛，警員先質疑該車有超載
      之嫌，工地又無設置地磅，便會同司機至安和路與吉安街
      口前之地磅場過磅，經磅出結果為超載，警員亦已開立罰
      單，之後警員又查系爭車輛是否有帶剩餘土石方流向證明
      文件，惟因警員係至工地巷口路邊攔檢系爭車輛，以致該
      車在拿到剩餘土石方流向證明文件之前受罰。又系爭車輛
      行經路線是從安康路1 段向安坑交流道上福爾摩沙高速公
      路，並不會行經安和路與吉安街口，本案員警有所為而為
      之意圖顯而易見。
  (二)被告主張之理由：
    1.按「有下列情形之一者，處新臺幣6 萬元以上30萬元以下
      罰鍰，並得沒入清除機具、處理設施或設備：…二、清除
      廢棄物、剩餘土石方者，未隨車持有載明一般廢棄物、一
      般事業廢棄物、剩餘土石方產生源及處理地點之證明文件
      。…」為廢棄物清理法第49條第2 款所明定。
    2.次按「主管機關得自行或委託執行機關派員攜帶證明文件
      ，進入公私場所或攔檢廢棄物、剩餘土石方清除機具應隨
      車持有載明廢棄物、剩餘土石方產生源及處理地點之證明
      文件，以供檢查。」為廢棄物清理法第9 條第1 項所明定
      。
    3.又依據行政院環境保護署92年2 月24日環署廢字第092000
      8425號函釋：有關廢棄物清理法第49條第1 項第2 款處罰
      對象執行疑義，有關廢棄物清除機具部分，如為事業以自
      有之車輛或租用合法運輸營業車輛之自行清除行為者，處
      分該事業；如為其他之清除方式或非法清除者，則處分該
      清除車輛之所有人。
    4.查本案事實有卷附存證照片可佐，揆諸前揭法條規定，原
      告（事業僱主：如意交通企業股份有限公司）僱用駕駛陳
      山城於96年9 月7 日上午10時36分駕駛貨運曳引車載運超
      重之泥漿及廢土，未隨車攜帶廢棄物或剩餘土石方來源去
      處證明文件，科處原告罰鍰處分應無不當。
    5.依據本案所附照片及被告96年9 月7 日上午10時36分稽查
      紀錄查證顯示非常清楚，原告僱用駕駛陳山城，於新店市
      ○○路與吉安街口經攔查未隨車持有載明剩餘土石方產生
      源及處理地點之證明文件，並有駕駛陳山城親筆簽名及手
      指印，親筆清晰書寫「我未帶隨車帶4 聯單」，事實俱在
      ，實無礙原告違規事實之認定，
    6.至於原告所作辯詞及其主張：「本車已裝好泥漿，因工地
      狹小先停置工地巷口路邊，等待工地人員拿臺北縣建築工
      程剩餘土石方流向證明文件再出發，才暫停路邊就遇警員
      攔查質疑有超載之嫌，車子被押往地磅場磅重…，工地人
      員得知本車在地磅場，就拿剩餘土石方流向證明文件至地
      磅場給警員看，但警員不予理會…云云」，查與事實顯有
      不符。
    7.且依據行政院環保署94年04月14日環署廢字第0940033659
      號解釋函：「一、依廢棄物清理法第9 條第1 項後段規定
      ，廢棄物、剩餘土石方清除機具應隨車持有載明廢棄物、
      剩餘土石方產生源及處理地點之證明文件，以供檢查，合
      先敘明。二、…未隨車持有廢棄物來源證明文件，於執行
      機關查核時，雖以補送證明文件至攔獲現場，仍屬違反廢
      棄物清理法第9 條第1 項之規定。」
    8.惟依前揭行政院環保署解釋函，於執行機關查核時，雖以
      補送證明文件至現場，仍屬違反廢棄物清理法第9 條第1
      項之規定。此項函釋核與廢棄物清理法地9 條第1 項規定
      之規範意旨無違，實為有效管理及監督廢棄物污染源所為
      之預防性管制措施，對於清除機具載運剩餘土石方等廢棄
      物時，自應隨車攜帶運送憑證，俾供查核。是以本件相關
      運送憑證既非駕駛陳山城「隨車攜帶」，而係由其他工地
      人員補送證明文件至地磅場，即違反為免除廢棄物、剩餘
      土石方清除機具應隨車持有載明廢棄物、剩餘土石方產生
      源及處理地點之證明文件之規定，故原告之主張，實不足
      採。
四、本院之判斷：
  (一)按「主管機關得自行或委託執行機關派員攜帶證明文件，進
    入公私場所或攔檢廢棄物、剩餘土石方清除機具，檢查採樣
    廢棄物貯存、清除、處理或再利用情形，並命其提供有關資
    料；廢棄物、剩餘土石方清除機具應隨車持有載明廢棄物、
    剩餘土石方產生源及處理地點之證明文件，以供檢查。」、
    「有下列情形之一者，處新臺幣6 萬元以上30萬元以下罰鍰
    ，並得沒入清除機具、處理設施或設備：二、清除廢棄物、
    剩餘土石方者，未隨車持有載明一般廢棄物、一般事業廢棄
    物、剩餘土石方產生源及處理地點之證明文件。」廢棄物清
    理法第9 條第1 項及第49條第2 款分別定有明文。又行政院
    環保署94年4 月14日環署廢字第0940033659號解釋函：「一
    、依廢棄物清理法第9 條第1 項後段規定，廢棄物、剩餘土
    石方清除機具應隨車持有載明廢棄物、剩餘土石方產生源及
    處理地點之證明文件，以供檢查，合先敘明。二、…未隨車
    持有廢棄物來源證明文件，於執行機關查核時，雖以補送證
    明文件至攔獲現場，仍屬違反廢棄物清理法第9 條第1 項之
    規定。」。
  (二)查本件原告所營事業為汽車貨運、一般事業廢棄物處理、其
    他陸上採土等，此有營業登記資料公示查詢在卷可稽。緣原
    告所有而由訴外人陳山城駕駛之KN-736號營業貨運曳引車載
    運土石方，於96年9 月7 日上午10時36分許，未依規定隨車
    持有載明廢棄物、剩餘土石方產生源及處理地點之證明文件
    ，行經臺北縣新店市○○路與吉安街口前，為新店分局交通
    分隊員警攔查，發現陳山城未隨車攜帶運送憑證，乃通知被
    告稽查人員至現場查核，認定陳山城確實駕車未攜運送憑證
    屬實，即拍照存證，開單舉發，此有上開貨車載運剩餘土石
    方之現場存證照片11幀、違反廢棄物清理法案件告發單在卷
    可憑，並有駕駛陳山城親筆簽名及手指印，親筆清晰書寫「
    我未帶隨車帶4 聯單」之稽查紀錄可證（原處分卷第11頁）
    。原告雖主張：本車已裝好泥漿，因工地狹小先停置工地巷
    口路邊，等待工地人員拿臺北縣建築工程剩餘土石方流向證
    明文件再出發，才剛暫停路邊就遇警員攔查質疑有超載之嫌
    ，車子被押往地磅場磅重…，工地人員得知本車在地磅場，
    就拿剩餘土石方流向證明文件至地磅場給警員看，但警員不
    予理會且未撤銷告發單云云。惟依前揭行政院環保署解釋函
    ，於執行機關查核時，雖以補送證明文件至攔獲現場，仍屬
    違反廢棄物清理法第9 條第1 項之規定。此項函釋核與廢棄
    物清理法第9 條第1 項規定之規範意旨無違，蓋為有效管理
    及監督廢棄物污染源所為之預防性管制措施，對於清除機具
    載運剩餘土石方等廢棄物時，自應隨車攜帶運送憑證，俾供
    查核。縱原告上開所述「系爭車輛並非行經新店市○○路與
    吉安街口前遇警員攔查，而是警員到安康路1 段工地巷口路
    邊攔查已經裝好貨物停置於路邊之系爭車輛」等情屬實，亦
    屬未隨車攜帶運送憑證。從而，本件相關運送憑證既非陳山
    城隨身攜帶，而係由其他工地人員補送證明文件至地磅場，
    即難執為免除廢棄物、剩餘土石方清除機具應隨車持有載明
    廢棄物、剩餘土石方產生源及處理地點之證明文件之違規責
    任至明。原告此項主張，容有誤解，殊不足採。
  (三)綜上所述，原告違反廢棄物清理法第49條第2 款規定事證明
    確，被告依該規定，於法定罰鍰額度內（最高可處30萬元罰
    鍰），裁處原告罰鍰15萬元，並無不法，訴願決定予以維持
    ，亦無不合。原告徒執前詞，訴請撤銷，為無理由，應予駁
    回。
五、本件適用簡易訴訟程序，爰不經言詞辯論逕為判決，併予敘
    明。
據上論結，本件原告之訴為無理由，爰依行政訴訟法第98條第1
項前段、第233 條第1 項、第236 條，判決如主文。
中    華    民    國    97    年     6    月   20     日
                    臺北高等行政法院第二庭
                                    法  官  陳  金  圍
上為正本係照原本作成。
本件以訴訟事件所涉及之法律見解具有原則性者為限，始得於本
判決送達後20日內向本院提出上訴狀並表明上訴理由，如已於本
判決宣示後送達前提起上訴者，應於判決送達後20日內補具上訴
理由（均按他造人數附繕本），且經最高行政法院許可後方得上
訴。
中    華    民    國    97    年     6    月    20    日
                                    書記官  陳  可  欣


司法院資訊處製作；財團法人民間司法改革基金會備份。
